# 购买少数股东股权

提问人：hwy0318 时间：2021-04-03 14:33:04
请教陈版主，以下案例：B公司有两名股东A和C发起设立，A持51%，C持49%。同时A和B又共同成立了甲公司，B持有甲80%股权，A持有甲20%股权，即A持有甲60.8%股权，直接持股20%+间持持股40.8%（A持B51%乘以B对甲80%）。 2019 年期末，A公司对甲公司按60.8%持股比例纳入合并范围
2020 年，A公司与B公司签订股权转让协议，以2.8万元的价格购买B公司持有甲80%的股权，形成收购少数股东股权，交易完成后，A公司直接持有甲公司100%股权，即A公司在 2020 年购买了39.2%甲公司的少数股权。
在甲公司成为A全资子公司之前，A和B都没有对甲公司履行出资义务，甲公司的实收资本一直为零，注册资本为 1000 万元。甲成为A全资子公司后，A向甲公司出资 1000 万元，同时向B公司支付了2.8万元股权转让款，此时A公司账面长期股权投资=1000+2.8=1002.8万元问题 1 ：公司有聘请评估机构对甲公司以 2019 年 12 月 31 日的净资产进行评估，基准日账面净资产是 -36.08 万元，评估值是3.5万元，因此股权转让款为3.5万元*80%=2.8万元。但是相关股权转让协议是在 2020 年 6 月签订的，2.8万元股权款是在 2020 年 9 月支付的，甲公司工商变更是在 2020 年 8月，那收购少数股权的日期是哪一个时点？ 是否为 2020 年 9 月？
问题 2 ：甲公司 2019 年期末未分配利润为 -360,777.66 元， 2020 年 1 月至少数股权收购日甲公司净利润为 -566,762.03，此时合并报表层面，长期股权投资的余额= 10,028,000.00（个别报表中的投资成本）+（-360777.66 _60.8%_ ） _+_ （ _-566762.03_ 60.8%）= 9,464,055.87 ，合并报表抵消分录借：实收资本 10,000,000.00
未分配利润 -927,539.69
资本公积 391,595.56
贷：长期股权投资 9,464,055.87
合并抵消分录是否正确？

回答人：chenyiwei
首先要指出的是：主帖案例中，母公司A向子公司C收购其所持有的另一子公司B的股权，交易各方均在A的合并范围之内，并不是与外部的少数股东进行交易，因此该事项不属于购买少数股权，而是母子公司之间的一项内部交易，在A的合并报表层面应完全抵销其影响，而不应将其理解为一项收购少数股权交易而在合并报表层面体现资本公积影响。C层面的股权处置损益需与A的合并成本中的相应金额抵销。
因此：
1 、因为合并报表层面需完全抵销其影响，故A的合并报表层面讨论“收购少数股权交易日是哪天”没有意义。
2 、合并抵消分录不应产生资本公积影响，但同时应将B层面的股权处置损益予以抵销处理。